臺灣高等法院民事判決
                                     108年度重訴字第25號
原      告  嚴李阿美
            嚴並珠  
            嚴並華  
            嚴並永  
兼 上 共同
訴訟代理人  嚴並寬  
被      告  林春發  
訴訟代理人  林賴淑眞
上列當事人間請求侵權行為損害賠償事件，原告提起刑事附帶民
事訴訟，經本院刑事庭裁定移送前來（108年度重交附民字第12
號），本院於109年12月15日言詞辯論終結，判決如下：
    主      文
被告應依序給付原告嚴李阿美、嚴並寬、嚴並珠、嚴並華、嚴並
永新臺幣玖萬捌仟肆佰柒拾肆元、新臺幣陸拾萬肆仟玖佰陸拾陸
元、新臺幣玖萬捌仟肆佰柒拾肆元、新臺幣玖萬捌仟肆佰柒拾肆
元、新臺幣玖萬捌仟肆佰柒拾肆元，及均自民國一○八年八月二
日起至清償日止，按週年利率百分之五計算之利息。
原告其餘之訴駁回。
訴訟費用由被告負擔千分之一五○、原告嚴並寬負擔千分之一七
七，餘由原告嚴李阿美、嚴並珠、嚴並華、嚴並永負擔。
原告假執行之聲請駁回。
    事實及理由
原告起訴主張：被告於民國107年7月17日凌晨3時52分許，駕駛
  車牌號碼0000-00號自用小客車，沿宜蘭縣羅東鎮中正北路由
  北往南方向行駛，於行經中正北路與倉前路有行車管制燈號之
  交岔路口時，適有嚴學增騎乘醫療用電動代步車沿同路同方向
  前方行駛，被告貿然闖紅燈，其車追撞嚴學增駕駛之電動代步
  車，致嚴學增頭部外傷併顱內出血、四肢挫傷，經送醫急救後
  ，仍不治死亡。原告嚴李阿美為嚴學增之配偶，餘原告為嚴學
  增之子女，因前開案件之發生均受有嚴重精神創傷，各請求精
  神慰藉金新臺幣（下同）120萬元，嚴並寬並為嚴學增支出喪
  葬費及醫療費計566,810元。爰依民法第184條、第191條之2、
  第194條、第192條之規定，求為命被告林春發給付嚴並寬1,76
  6,810元、給付嚴李阿美、嚴並珠、嚴並華、嚴並永各120萬元
  ，及均自刑事附帶民事起訴狀繕本送達翌日起加計法定遲延利
  息，並願供擔保請准宣告假執行之判決。
　被告則以：嚴學增高齡00歲，原告任嚴學增於凌晨自行駕駛醫
  療電動車外出，原告有失職之處。嚴並寬請求之喪葬費醫療費
　，其中關於「媽支領喪葬什支40,000元、中巴費用7,800元、
  餐費11,680元、仲介換約3,000元、巴氏量表費1,500元、什支
  4,142元」，非屬喪葬必要費用，應予以扣除。原告等人請求
  之精神慰藉金實屬過高，應予酌減。原告請求之金額並應扣除
  依強制汽車保險法或犯罪被害人保護法申請、領取之相關給付
  云云，資為抗辯。並答辯聲明：原告之訴及假執行之聲請均駁
  回，如受不利判決，願供擔保請准宣告免為假執行。
原告主張前揭事實，援引刑事判決所載事實理由，被告就刑事
  判決所載之原因事實不爭執（本院卷第271頁），原告主張被
  告有前述過失致人於死侵權行為之事實，堪認為實在。按「因
  故意或過失，不法侵害他人之權利者，負損害賠償責任」，民
  法第184條第1項前段定有明文。被告因上開侵權行為致嚴學增
  死亡，原告嚴李阿美為嚴學增之配偶，其餘原告為嚴學增之子
  女，有原告之戶籍謄本在卷可參（本院卷第39-47頁），被告
  自應對原告負損害賠償之責。茲所應審究者為原告得請求之金
  額是否應予准許，分述如下：
　㈠嚴並寬請求喪葬費及醫療費計566,810元部分：
    ⒈按「不法侵害他人致死者，對於支出醫療及增加生活上需
      要之費用或殯葬費之人，亦應負損害賠償責任」，民法第
      192條第1項定有明文。
　　⒉嚴並寬提出嚴學增喪葬費明細及繳款書及收據等為證（本
      院卷第59-91頁）；被告辯稱：「媽支領喪葬什支40,000
      元、中巴費用7,800元、餐費11,680元、仲介換約3,000元
      、巴氏量表費1,500元、什支4,142元」，非屬喪葬必要費
      用，應予以扣除云云（本院卷第143-144頁，另嚴並寬之
      主張、被告之辯稱，詳如附表）。查被告辯稱應扣除之項
      目，除什支4,142元外，其餘媽支領喪葬什支40,000元
　　　、中巴費用7,800元、餐費11,680元、仲介換約3,000元、
      巴氏量表費1,500元，確非屬喪葬必要之費用，均應予扣
      除。原告雖主張「媽支領喪葬什支40,000元」用於出殯前
      祭祀的開銷，如做七個七道士念經費用，祭祀用祭品雞豬
      肉、水果、銀紙、香燭鮮花等」云云（本院卷第169頁）
　　　，惟未舉證以實其說，該金額仍應予以扣除。另被告雖不
      爭執醫療證明書85元、戶籍謄本費395元，惟該等費用亦
      與嚴學增之喪葬無涉，尤以嚴並寬提出之醫療費用收據（
　　　本院卷第89頁）之患者姓名係嚴李阿美，非嚴學增，不能
      證明嚴並寬為嚴學增支出上開醫療費85元，均應予以扣除
      。被告未見爭執之如附表編號2、3、6、7所示之各項目收
      據等資料詳見附表「證據見本院卷」欄所示頁次。被告未
      見爭執之如附表編號5頭七8,650元、編號13誦經費35,000
      元，嚴並寬雖未提出單據，然頭七、誦經於國人在為往生
      者處理喪葬事宜所常見，佐以原告向臺灣宜蘭地方檢察署
      被害人補償審議委員會（下稱宜蘭補償委員會）申請遺屬
      補償金時，亦提出上開誦經35,000元、頭七8,650元之申
      請（本院卷第300-301頁），該等費用均應予以准許。至
      被告爭執之什支4,142元，僅以項目名稱觀之，似非屬喪
      葬所必要，惟觀本院卷第91頁之收據，上載「金紙一批41
      42」，顯然該什支（雜支）係指金紙一批，而國人為往生
      者處理喪葬事宜常有焚燒紙錢之習俗，準此，該筆什支4,
      142元亦應准許。
　　⒊以上，嚴並寬請求之喪葬醫療費用，於506,492元（詳如附
      表）範圍內，於法有據，應予准許，其逾此範圍之請求
　　　，於法無據，不應准許。
  ㈡原告各請求精神慰藉金120萬元部分：
    ⒈按「不法侵害他人致死者，被害人之父、母、子、女及配
      偶，雖非財產上之損害，亦得請求賠償相當之金額」，民
      法第194條定有明文。被告因前揭侵權行為致嚴學增死亡
　　　，嚴李阿美係嚴學增之配偶，其餘原告為嚴學增之子女，
　　　原告自得依該規定請求精神慰藉金。
    ⒉本院斟酌實際情況，及兩造之身分、地位、經濟能力等〔
　　  嚴李阿美係嚴學增之配偶，00年次，老年喪偶，無動產、
      不動產；嚴並寬從商，大專畢業，已婚，有不動產2；嚴
      並珠行政業，大學畢業，有不動產1；嚴並華服務業，高
      職畢業，有不動產房屋一間；嚴並永從商，高中畢業，有
      動產、不動產；被告00年次，前以賣菜維生，因本件車禍
      遭判刑出獄後待業中，有不動產二筆應有部分均為3/80，
      遭查封待鑑價拍賣（本院卷第309-312頁）〕，認原告各請
      求精神慰藉金120萬元，尚嫌過高，應予各核減為50萬元
      ，原告逾此範圍之請求，於法無據。
    ㈢以上，嚴李阿美、嚴並寬、嚴並珠、嚴並華、嚴並永得請
      求之金額依序為50萬元、1,006,492元（506,492+500,000
      ＝1,006,492）、50萬元、50萬元、50萬元。
被告辯嚴學增高齡00歲，為何於事發當日凌晨自已駕駛醫療電
  動車外出，其家屬有失職之責任云云（本院卷第123頁），似
  指本件有與有過失情事。按「損害之發生或擴大，被害人與有
  過失者，法院得減輕賠償金額，或免除之」，民法第217條第1
  項固定有明文。然本件車禍經送鑑定，鑑定意見：「林春發駕
  駛自小客車，行經行車管制號誌正常運作岔路口，未依號誌指
  示行駛闖紅燈，且疏未注意車前狀況，追撞前方車輛，為肇事
  原因。嚴學增駕駛醫療用電動車，行經行車管制號誌正常運作
  岔路口，綠燈直行從後被追撞，無肇事因素。（醫療用電動車
  夜間無反光燈號未靠邊行駛皆有違規定）」等語，有交通部公
  路總局臺北區監理所107年12月7日北監基宜鑑字第0000000000
  號函暨檢附基宜區0000000案鑑定意見書在卷可參（影本見本
  院卷第19-22頁），顯然嚴學增就本件車禍之發生無何過失。
　另民法第224條前段固規定：「債務人之代理人或使用人，關
  於債之履行有故意或過失時，債務人應與自己之故意或過失負
  同一責任」，該規定固可類推適用於同法第217條被害人與有
  過失之規定，然原告不論係嚴學增之配偶或子女，均非嚴學增
  之使用人或代理人，縱原告有失職之處亦不得認嚴學增應與自
  己之故意或過失負同一責任，被告上開辯解均無可取。
按「保險人依本法規定所為之保險給付，視為被保險人損害賠
  償金額之一部分；被保險人受賠償請求時，得扣除之」，強制
  汽車責任保險法第32條定有明文。原告前因嚴學增前揭交通事
  故傷重不治死亡，向財團法人汽車交通事故特別補償基金受任
  人台壽保產物保險股份有限公司申請補償金，該公司已於109
  年2月7日將傷害醫療費用補償金2,630元及死亡補償金200萬合
  計2,002,630元，分別匯入原告五人指定帳戶，有上開補償基
  金109年8月13日補償發字第00000000000號函附補償金申請書
　、補償金理算書、匯款明細表附卷足考（本院卷第229-237頁
　）。另宜蘭補償委員會雖駁回原告遺屬補償金之申請，惟原告
  受領被害補償5,000元，且同意以5,000元作為判決基礎，有原
  告筆錄在卷可按（本院卷第193-194頁）。上開2,002,630元，
  原告各受領400,526元，上述5,000元，原告平均受補償1,000
  元，從而，原告各受領、補償之401,526元（400,526+1,000＝4
  01,526）均應予以扣除。經扣除後，嚴李阿美、嚴並珠、嚴並
  華、嚴並永得請求之金額各為98,474元（500,000-401,526＝98
  ,474），嚴並寬得請求之金額為604,966元（1,006,492- 401,
  526＝604,966），原告各逾其得請求範圍之請求，於法無據，
  應予駁回。
末按「給付無確定期限者，債務人於債權人得請求給付時，經
  其催告而未為給付，自受催告時起，負遲延責任。其經債權人
  起訴而送達訴狀，或依督促程序送達支付命令，或為其他相類
  之行為者，與催告有同一之效力」，民法第229條第2項定有明
  文，原告據以請求被告給付法定遲延利息，於法有據。本件刑
  事附帶民事訴訟起訴狀繕本於108年7月22日以寄存送達方法送
  達予被告，寄存日不算入，自108年7月23日計算十日期間，至
  108年8月1日午後十二時發生送達效力，被告應自8月2日起負
  遲延責任，從而，原告請求被告給付法定遲延利息之起算日為
  108年8月2日。
綜上所述，原告依侵權行為損害賠償之法則，請求被告各給付
  嚴李阿美、嚴並珠、嚴並華、嚴並永98,474元，被告給付嚴並
  寬604,966元，及均自108年8月2日起至清償日止，按週年利率
  5％計算之利息，於法有據，應予准許，原告逾此範圍之請求
　，於法無據，應予駁回。本件所命給付，被告上訴第三審所得
  受之利益未逾150萬元，不得上訴第三審，本院判決後已告確
  定，原告勝訴部分聲請准供擔保請求宣告假執行，自非所許；
  另原告敗訴部分，其假執行之聲請亦失所依據，應併予駁回，
  則原告假執行之聲請，均應予駁回。
本件因事證已臻明確，兩造其餘之攻擊、防禦方法及所為之立
  證，經審酌後認與判決之結果不生若何影響，無庸再逐一予以
  論列，合併敘明。
據上論結，原告之訴為一部有理由，一部無理由，依民事訴訟法
第79條、第85條第1項但書判決如主文。
中　　華　　民　　國　　109 　年　　12　　月　　22　　日
                  民事第八庭
                        審判長法  官  陳邦豪
                              法  官  古振暉
                              法  官  湯美玉
正本係照原本作成。
被告不得上訴。
原告（需合併上訴利益額逾新臺幣150萬元）如不服本判決，應
於收受送達後20日內向本院提出上訴書狀，其未表明上訴理由者
，應於提出上訴後20日內向本院補提理由書狀（均須按他造當事
人之人數附繕本）上訴時應提出委任律師或具有律師資格之人之
委任狀；委任有律師資格者，另應附具律師資格證書及釋明委任
人與受任人有民事訴訟法第466條之1第1項但書或第2項（詳附註
）所定關係之釋明文書影本。如委任律師提起上訴者，應一併繳
納上訴審裁判費。
中　　華　　民　　國　　109 　年　　12　　月　　22　　日
                              書記官  陳美宜
附註：
民事訴訟法第466條之1（第1項、第2項）：
對於第二審判決上訴，上訴人應委任律師為訴訟代理人。但上訴
人或其法定代理人具有律師資格者，不在此限。
上訴人之配偶、三親等內之血親、二親等內之姻親，或上訴人為
法人、中央或地方機關時，其所屬專任人員具有律師資格並經法
院認為適當者，亦得為第三審訴訟代理人。
附表：(新臺幣)
編號 項目 嚴並寬主張金額 被告辯稱 本院認定 證據見本院卷 1 醫療證明書 85元 - 0 - 2 墓園規費 15,000元 - 15,000元 第65頁 3 墓園費 250,000元 - 250,000元 第71頁 4 媽支領喪葬什支 40,000元 爭執 0 - 5 頭七 8,650元 - 8,650元 - 6 棺木費用 86,500元 - 86,500元 第75頁 7 葬儀社費用 107,200元 - 107,200元 第75頁 8 中巴費用 7,800元 爭執 0 - 9 餐費 11,680元 爭執 0 - 10 仲介換約 3,000元 爭執 0 - 11 戶籍謄本費 395元 - 0 - 12 巴氏量表費 1,500元 爭執 0 - 13 誦經費 35,000元 - 35,000元 - 14 什支 4,142元 爭執 4,142元 第91頁  合計 570,952元 - 506,492元 - 註： 僅請求 566,810元 -